【裁判字號】    90,易,2212
【裁判日期】    901030
【裁判案由】    恐嚇取財等
【裁判全文】
臺灣板橋地方法院刑事判決                          九十年度易字第二二一二號
    公  訴  人  臺灣板橋地方法院檢察署檢察官
    被      告  甲○○原名林.
右列被告因恐嚇取財等案件，經檢察官提起公訴（九十年度偵緝字第六０六號），本
院判決如左：
    主  文
甲○○共同明知為不實之事項，而使公務員登載於職務上所掌之公文書，足以生損害
於公眾，累犯，處有期徒刑肆月；又共同連續意圖為自己不法之所有，以恐嚇使人將
本人之物交付，累犯，處有期徒壹年陸月；應執行有期徒刑壹年捌月。
    事  實
一、甲○○（原名林弘裕）曾犯違反麻醉藥品管理條例案件，於民國八十二年十月十
    五日經台灣桃園地方法院判處有期徒刑四月確定，於八十三年六月三日執行完畢
    ；復犯違反麻醉藥品管理條例案件，於八十三年九月三十日經台灣高等法院判處
    有期徒刑六月確定，於八十四年九月十五日縮短刑期執行完畢。
二、緣丁○○因案在假釋中無法申請護照出入境，乃與甲○○（即林弘裕）、戊○○
    （戊○○部分業經本院判處有期徒刑三月確定）基於共同犯意之聯絡，由甲○○
    與戊○○洽商，若戊○○願提供身分證、戶口名簿供丁○○申請護照，丁○○則
    願每月給付新台幣（下同）二萬元予戊○○，經戊○○應允後，遂於八十五年七
    月八日，在台北縣三峽鎮○○街九巷四十號三樓將其身分證、戶口名簿、免役證
    明書交由甲○○轉交給丁○○，丁○○將身分證上照片撕下改貼其照片變造完成
    後，持之向內政警政署入出境管理局請領護照出境，共同使不知情辦理護照核發
    之該局公務員，將此不實之事項登載於職務上所掌之普通護照入出境許可申請書
    之公文書上，核發普通護照予丁○○。丁○○於八十五年八月九日即持該護照經
    由香港至大陸地區，足以生損害於內政部對於身分證管理之正確性及內政部警政
    署入出境管理局核發護照之正確性。
三、又因丁○○（丁○○於八十四年間另犯恐嚇取財部分業經台灣台北地方法院判處
    有期徒刑一年十月確定）在大陸地區投資之餐廳及貿易公司經營不順，虧損連連
    無從借貸，竟與甲○○另共同基於意圖為自己不法所有之概括犯意聯絡，思模仿
    「千面人」下毒手法，先由丁○○於不詳時間，在台中市○○街及成功路口之西
    藥房購買殺鼠劑Ｂｒｏｍａｄｉｏｌｏｎｅ「克鼠」及注射針筒後，在台中市投
    宿飯店內以注射針筒分別注射殺鼠劑克鼠於信喜實業股份有限公司（以下簡稱：
    信喜公司）、真口味食品企業股份有限公司（以下簡稱：真口味公司）之飲料內
    後，乃先分別於八十五年七月十日、七月十五日、八月二十四日、八月二十七日
    、八月二十八日、八月三十日、八月三十一日及九月四日，接續多次書寫以「齊
    越上人」名義之恐嚇信函，以郵寄或傳真方式，向位在高雄市○○○路一八二號
    八樓之一真口味公司總經理吳蔚茹或該公司丙○○恐嚇稱：「如該公司不依渠等
    約定時間，備妥美金二十萬元款項，於八十五年九月二日下午三時，派人將上開
    款送往香港九龍尖沙咀美麗華大飯店等候通知付款，即將滲殺鼠劑克鼠之真口味
    公司飲料等產品流入市場，讓消費者食用，破壞真口味公司名譽」云云，並連同
    滲毒之飲料交予不知情之快遞公司遞送予真口味公司，致使真口味公司主管承辦
    人員心生畏怖。甲○○、丁○○二人為對真口味公司持續施壓，復由甲○○接續
    於八十五年八月十四日十四時三分許、八月二十二日十一時許及八月二十六日十
    一時許，以電話多次向真口味公司聯絡催討及指示付款事宜，恐嚇真口味公司於
    八十五年九月十日前，準備美金二十萬元，後減為美金三萬元或新台幣八十萬元
    至香港美麗華大飯店等候通知付款。甲○○、丁○○二人復承同一概括犯意，分
    別於八十五年七月二十九日、同年八月十日、十三日、二十一日、二十三日、二
    十六日以同一恐嚇手法，向位在台南縣麻豆鎮海埔里埤仔尾二十三之十一至十二
    號之信喜公司恐嚇，要求信喜公司攜帶美金一百萬元至香港美麗華大飯店等候通
    知付款。嗣於八十五年九月十九日十二時三十分許，信喜公司依約定派公司協理
    乙○○攜帶現金美金五萬元及美金九十萬元之支票在香港美麗華酒店交予甲○○
    、丁○○後，甲○○二人正欲離去時，為我國內政部警政署刑事警察局人員會同
    香港警方當場查獲。
四、案經高雄市政府警察局報請台灣高雄地方法院檢察署檢察官呈請台灣高等法院檢
    察署令轉台灣板橋地方法院檢察署檢察官偵查起訴。
    理  由
一、訊據被告甲○○對右揭事實三中如何向被害人信喜公司、真口味公司恐嚇取財之
    犯行均供承不諱，核與證人丙○○、乙○○於警訊時證述情節及證人丙○○於本
    院調查訊問時結證情節相符，並有恐嚇信函、傳真、電話錄音譯文等附卷可稽；
    又被告以電話向被害人真口味公司恐嚇之電話錄音帶經送內政部警政署刑事警察
    局以「語音圖譜分析比對法」及「語音聆聽比對法」鑑定結果：認與被告甲○○
    之聲紋「很可能確認」（ＰrobableＩdentification），此有內政部警政署刑事
    警察局九十年六月六日（九０）刑鑑字第八０六五三號鑑驗通知書乙份在卷可稽
    ；且被告甲○○及同案丁○○因本件恐嚇取財犯行，業經香港高等法院於八十六
    年六月十日分別宣判入獄四年八個月、五年六個月，其中被告甲○○並於八十八
    年十一月七日獲釋出監，有內政部警政署刑事警察局九十年六月十九日（九十）
    刑際字第八六０五五號函乙份、被告所提出之香港懲教署所出具之監禁證明書影
    本乙紙在卷可參。是被告右開恐嚇取財犯行，事證明確，其犯行堪以認定。
二、訊據被告甲○○矢口否認右揭事實二之犯行，辯稱：係丁○○向戊○○借證件，
    並非伊所借云云。經查，右揭事實二中被告甲○○如何出面與戊○○洽商，請其
    提供國民身分證、戶口名簿、免役證明書予丁○○，並改換丁○○之相片後，進
    而請領護照等情，已據同案被告戊○○於歷次警訊、偵查及本院調查、審理時供
    述甚詳（見卷附台灣台南地方法院檢察署八十五年度偵字第一一一四三號卷影本
    、本院八十六年度易字第一四０七號卷影本），並有身分證、護照及台灣同胞通
    行證、普通護照入出境許可申請書、免役證明書影本各乙紙附於該案卷證中，及
    本院八十六年度易字第一四０七號刑事判決書乙份在卷可稽；至證人丁○○雖到
    庭結證稱：係伊向戊○○借證件，被告並未參與云云，惟經本院詢及證人丁○○
    是否亦參與右揭向被害人信喜公司、真口味公司恐嚇取財之犯行，其亦矢口否認
    該犯行，並否認曾遭香港高等法院判刑之事，顯見證人丁○○證詞之可信度甚低
    ，其到庭就被告甲○○是否涉及右開偽造文書犯行之證詞，顯係事後圖迴護之詞
    ，不足採信。是被告上開所辯，顯事後圖卸責之詞，不足採信。從而，本件被告
    右開偽造文書之犯行，事證明確，其犯行堪以認定。
三、核被告甲○○所為，係犯刑法第二百十六條、第二百十二條之行使特種文書罪、
    刑法第二百十四條之使公務員登載不實罪、刑法第三百四十六條第一項之恐嚇取
    財罪（信喜公司部分）、刑法第三百四十六條第三項、第一項之恐嚇取財未遂罪
    （真口味公司部分）；又被告甲○○與丁○○於取得被害人信喜公司之協理乙○○所交付之勒索款項後始為警當場查獲，已構成恐嚇取財既遂罪，公訴人認被告
    此部分係犯恐嚇取財未遂罪，容有誤會，此部分起訴法條應予變更。又被告甲○○與丁○○、戊○○三人間就上開行使特種文書罪、使公務員登載不實罪二罪間
    ，及被告甲○○與丁○○二人間就前開恐嚇取財既遂罪、恐嚇取財未遂罪間，互
    有犯意之聯絡及行為之分擔，均為共同正犯。又被告偽造身分證之低度行為，為
    行使之高度行為所吸收，不另論罪。又被告所犯上開行使特種文書罪、使公務員
    登載不實罪二罪間，有方法結果之牽連關係，應依刑法第五十五條之規定，從一
    重之使公務員登載不實罪處斷。又被告先後二次恐嚇取財既遂、恐嚇取財未遂犯
    行，時間緊接，且所犯係基本犯罪構成要件相同之罪名，顯係基於概括之犯意而
    反覆為之，應依連續犯之規定，論以一恐嚇取財既遂罪，並加重其刑。又被告曾
    犯違反麻醉藥品管理條例案件，於八十二年十月十五日經台灣桃園地方法院判處
    有期徒刑四月確定，於八十三年六月三日執行完畢；復犯違反麻醉藥品管理條例
    案件，於八十三年九月三十日經台灣高等法院判處有期徒刑六月確定，於八十四
    年九月十五日縮短刑期執行完畢，有台灣高等法院檢察署刑案紀錄簡覆表在卷可
    憑，其於有期徒刑之執行完畢後五年內再犯有期徒刑以上之前開罪名，是為累犯
    ，應依法各加重其刑。又被告所犯前開使公務員登載不實罪、恐嚇取財既遂罪間
    ，犯意各別，犯罪構成要件互異，應分論併罰。爰審酌被告之素行，犯罪之動機
    、目的、手段、所生危害，及犯後態度等一切情狀，分別量處如主文所示之刑，
    並定其應執行之刑，以示懲儆。
據上論斷，應依刑事訴訟法第二百九十九條第一項前段、第三百條，刑法第二十八條
、第五十六條、第二百十六條、第二百十二條、第二百十四條、第五十五條、第三百
四十六條第一項、第四十七條、第五十一條第五款，罰金罰鍰提高標準條例第一條前
段，判決如主文。
本案經檢察官張云綺到庭執行職務
中      華      民      國      九十    年      十      月      三十    日
                                    臺灣板橋地方法院刑事第四庭
                                        法  官  高  明  德
右正本證明與原本無異。
如不服本判決，應於判決送達後十日內，向本院提出上訴狀。
                                        書記官  高  玉  彬
中      華      民      國      九十    年      十      月      三十    日
附錄本案所犯法條全文
刑法第二百一十二條：
(偽造變造特種文書罪)
偽造、變造護照、旅券、免許證、特許證及關於品行、能力服務或其他相類之證書、
介紹書，足以生損害於公眾或他人者，處一年以下有期徒刑、拘役或三百元以下罰金
。
刑法第二百一十四條：
(使公務員登載不實罪)
明知為不實之事項，而使公務員登載於職務上所掌之公文書，足以生損害於公眾或他
人者，處三年以下有期徒刑、拘役或五百元以下罰金。
刑法第二百一十六條：
(行使偽造變造或登載不實之文書罪)
行使第二百十條至第二百十五條之文書者，依偽造、變造文書或登載不實事項或使登
載不實事項之規定處斷。
刑法第三百四十六條：
(單純恐嚇罪)
意圖為自己或第三人不法之所有，以恐嚇使人將本人或第三人之物交付者，處六月以
上五年以下有期徒刑，得併科一千元以下罰金。
以前項方法得財產上不法之利益，或使第三人得之者，亦同。
前二項之未遂犯罰之。


司法院資訊處製作；財團法人民間司法改革基金會備份。
